臺灣臺南地方法院刑事判決
110年度訴字第500號
公  訴  人  臺灣臺南地方檢察署檢察官
被      告  蕭子槐



上列被告因廢棄物清理法案件，經檢察官提起公訴（110年度偵
字第8622號），被告於準備程序進行中，就被訴事實為有罪之陳
述，本院改行簡式審判程序審理，判決如下：
    主  文
蕭子槐犯廢棄物清理法第四十六條第四款前段之非法清理廢棄物
罪，處有期徒刑壹年貳月。
未扣案之犯罪所得新臺幣陸仟元沒收，於全部或一部不能沒收或
不宜執行沒收時，追徵其價額。
    事  實
一、蕭子槐為超能企業行負責人，明知從事廢棄物清除、處理業
    務，應依廢棄物清理法第41條規定，向直轄市、縣(市)主管
    機關或中央主管機關委託之機關申請核發公民營廢棄物清除
    、處理機構許可文件後，始得受託從事貯存、清除、處理廢
    棄物之業務，竟未取得許可文件，即基於非法清除處理廢棄
    物之犯意，以新臺幣（下同）6000元之代價受巧展實業股份
    有限公司臺南分公司委託，於民國110年3月15日3時30分許
    駕駛車牌號碼000-0000號自小貨車，至臺南市○區○○○路○段0
    0號巧展實業股份有限公司臺南分公司載運廣告資材塑膠廢
    棄物等一般事業廢棄物，並於110年3月17日1時6分許至1時1
    4分許，將上開事業廢棄物載運於葉素貞所有、位於臺南市○
    ○區○○○段000000000地號土地傾倒棄置而非法清理之，並因
    此獲得廢棄物之處理費用。嗣經葉素貞於110年3月17日8時3
    0分許，前往上開土地，發現土地上已遭堆置上開一般事業
    廢棄物，經報警會同臺南市政府環境保護局前往現場稽查，
    始循線查悉上情。
二、案經葉素貞訴由臺南市政府警察局歸仁分局移送臺灣臺南地
    方檢察署檢察官偵查起訴。
    理  由
一、本件被告所犯為死刑、無期徒刑、最輕本刑為3年以上有期
    徒刑以外之罪，亦非屬高等法院管轄之第一審案件，其於準
    備程序進行中，先就被訴事實為有罪之陳述，經法官告知簡
    式審判程序之旨，並聽取公訴檢察官之意見後，依刑事訴訟
    法第273條之1第1項、第273條之2等規定，裁定進行簡式審
    判程序，且不受同法第159條第1項、第161條之2、第161條
    之3、第163條之1及第164條至第170條所規定證據能力認定
    及調查方式之限制，合先敘明。
二、上開犯罪事實，業據被告於本院審理時坦承不諱，並有告訴
    人葉素貞於警詢時之供述（警卷第9至11頁）、巧展實業股
    份有限公司臺南分公司員工王晟彰於警詢時之供述（警卷第
    13至16頁）、臺南市○○○○○○○○○○○○○○○○○○○○○○○○○○○○○○○○○○
    ○○○○00○00○○○○○區○○○段000000000地號土地之土地登記第二
    類謄本（地號全部）（警卷第21頁）、棄置現場照片6張（
    警卷第23至25、29頁）、監視器連續畫面擷取翻拍照片10張
    （警卷第27、31至37頁）、超能精緻搬家公司臉書截圖2張
    （警卷第39頁）、被告駕駛之車牌號碼000-0000號自小貨車
    照片4張（警卷第41至43頁）、LINE通訊軟體截圖2張與對話
    紀錄1張（警卷第45至47頁）、超能企業行商工登記基本資
    料（警卷第51至56頁）、清運收據（警卷第57頁）、臺南市
    政府環境保護局110年4月9日環稽字第1100036071號函暨所
    附臺南市政府環境保護局公害案件稽查工作紀錄（稽查編號
    ：476944、480060、476945、480053）、稽查照片6張、圖
    片檔案資料（偵卷第17至31頁）在卷可稽，堪認被告自白與
    事實相符，而得採信。是本案事證明確，被告上開犯行堪以
    認定，應依法論科。
三、論罪科刑：
　㈠按一般廢棄物，指事業廢棄物以外之廢棄物；事業廢棄物則
    指事業活動產生非屬其員工生活產生之廢棄物，包括有害事
    業廢棄物及一般事業廢棄物，廢棄物清理法第2條第2項第1
    款、第2款定有明文。查被告清運堆置之廢棄物係廣告資材
    塑膠廢棄物等物，經主管機關人員認定為一般事業廢棄物乙
    節，有臺南市政府環境保護局110年4月9日環稽字第1100036
    071號函附卷可參（偵1卷第17至18頁），是被告載送清運之
    前述物品，性質上自屬廢棄物清理法第2條第2項第2款規定
    之一般事業廢棄物無疑。
　㈡次按事業所生產之廢棄物，其清理方式，如不屬事業自行或
    共同清理，亦非其他經中央主管機關許可之方式，而係經由
    他人代為清理者，不論事業與清理行為人間契約名稱係委託
    、買賣、轉讓、承攬等，該清理行為人，因有代事業清理事
    業廢棄物之實質，如未依該法第41條第1項規定領有廢棄物
    清除、處理許可文件，即應依該法第46條第4款之規定處罰
    （最高法院106年度台上字第873號判決意旨參照）。再按依
    廢棄物清理法第36條第2項所訂之「一般廢棄物回收清除處
    理辦法」第2條第1款至第4款規定：「一、貯存：指事業廢
    棄物於清除、處理前，放置於特定地點或貯存容器、設施內
    之行為。二、清除：指事業廢棄物之收集、運輸行為。三、
    處理：指下列行為：㈠中間處理：指事業廢棄物在最終處置
    或再利用前，以物理、化學、生物、熱處理或其他處理方法
    ，改變其物理、化學、生物特性或成分，達成分離、減積、
    去毒、固化或穩定之行為。㈡最終處置：指衛生掩埋、封閉
    掩埋、安定掩埋或海洋棄置事業廢棄物之行為。㈢再利用：
    指事業產生之事業廢棄物自行、販賣、轉讓或委託做為原料
    、材料、燃料、填土或其他經中央目的事業主管機關認定之
    用途行為，並應符合其規定者。四、清理：指貯存、清除或
    處理事業廢棄物之行為。」；又行為人未領有廢棄物處理許
    可文件，擅自將事業廢棄物傾倒於偏僻處所，係屬違法處置
    事業廢棄物之行為，此行為態樣自不可能符合該標準就「處
    理」所為之定義性說明。行為人上開違法處置行為，核其犯
    意應係對事業廢棄物為「最終處置」，自應論以廢棄物清理
    法第46條第4款之未領有廢棄物處理許可文件，從事廢棄物
    處理罪（最高法院100年度台上字第4263號判決意旨參照）
    。從而，本件經查獲之事業廢棄物係由被告載運至上開被害
    人之土地上傾倒棄置，揆諸前開法規意旨，應屬事業廢棄物
    之「清理」（清除、處理）行為。是核被告所為，係犯廢棄
    物清理法第46條第4款前段之非法清理廢棄物罪。
　㈢爰審酌被告前曾因違反廢棄物清理法案件，經法院判決在案
    之紀錄，有臺灣高等法院被告前案紀錄表1份在卷可憑，其
    仍不知警惕，為貪圖利益，無視於廢棄物清理法之規範，率
    爾違犯上開非法清理廢棄物犯行，有害環境保護主管機關對
    於廢棄物之監督管理，且所為破壞法治秩序、危害公共利益
    及環境衛生，殊為不該。惟念被告所清運、堆放之事業廢棄
    物數量非鉅，亦非具毒性或有害物質，業經環保局先行代為
    清除，又其犯後坦承犯行，態度良好，非無悔意。兼衡被告
    自陳教育程度為高中肄業、已離婚，小孩由前妻照顧，入監
    前從事搬家公司工作，暨其素行、犯罪動機、手段、所生損
    害等一切情狀，量處如主文所示之刑。
　㈣又被告供稱其因本案獲得6000元等情，並有清運收據在卷可
    參，即屬被告之犯罪所得，因未經扣案或發還，應依刑法第
    38條之1第1項前段規定宣告沒收；於全部或一部不能沒收或
    不宜執行沒收時，則依同條第3項規定，追徵其價額。
四、退併辦部分：
　㈠臺灣臺南地方檢察署檢察官於本院移送併辦（110年度偵緝字
    第932號）意旨略以：被告係超能企業社之實際負責人，其
    未領有廢棄物清除、處理許可文件，竟於110年2月5日，以6
    000元之代價，受位於臺南市○○區○○路0段00號合富股份有限
    公司之委託，駕駛車號000-0000號自小貨車清除廢色盒隔板
    數十塊，並於翌(6日)凌晨2時許，將上開廢棄物丟棄在不知
    情林清發所有之臺南市○○區○○○段0000地號土地上；嗣經臺
    南市政府環境保護局派員於同日14時許，前往上址稽查而發
    現，因認被告涉犯廢棄物清理法第46條第4款之非法清理廢
    棄物罪罪嫌，且與本件上開起訴之非法清理廢棄物罪部分有
    集合犯之實質上一罪關係，移送本院併案審理。
　㈡經查，上開移送併辦部分與本案前揭論罪科刑之非法清理廢
    棄物犯行之委託被告處理廢棄物之公司並不相同，且被告傾
    倒之時間相距超過1個月、傾倒之地點亦不相同，兩次犯行
    明顯可分，應係構成數罪，並無集合犯之實質上一罪關係，
    自非起訴效力所及，本院就此併案部分尚無從併予審理，應
    退由檢察官另為妥適之處理，附此敘明。
五、據上論斷，依刑事訴訟法第273條之1第1項、第299條第1項
    前段，廢棄物清理法第46條第4款前段，刑法第11條前段、
    第38條之1第1項前段、第3項，刑法施行法第1條之1第1項、
    第2項前段，判決如主文。
本案經檢察官劉修言提起公訴，檢察官呂舒雯到庭執行職務
中　　華　　民　　國　　111 　年　　1 　　月　　5 　　日
            刑事第十四庭  法  官  蕭雅毓
以上正本證明與原本無異。
如不服本判決應於收受送達後20日內向本院提出上訴書狀，並應
敘述具體理由；其未敘述上訴理由者，應於上訴期間屆滿後20日
內向本院補提理由書（均須按他造當事人之人數附繕本）「切勿
逕送上級法院」。
                          書記官  李如茵
中　　華　　民　　國　　111 　年　　1 　　月　　5 　　日
附錄本案論罪科刑法條全文
廢棄物清理法第46條
有下列情形之一者，處1年以上5年以下有期徒刑，得併科新臺幣
1千5百萬元以下罰金：
一、任意棄置有害事業廢棄物。
二、事業負責人或相關人員未依本法規定之方式貯存、清除、處
    理或再利用廢棄物，致污染環境。
三、未經主管機關許可，提供土地回填、堆置廢棄物。
四、未依第41條第1項規定領有廢棄物清除、處理許可文件，從
    事廢棄物貯存、清除、處理，或未依廢棄物清除、處理許可
    文件內容貯存、清除、處理廢棄物。
五、執行機關之人員委託未取得許可文件之業者，清除、處理一
    般廢棄物者；或明知受託人非法清除、處理而仍委託。
六、公民營廢棄物處理機構負責人或相關人員、或執行機關之人
    員未處理廢棄物，開具虛偽證明。